【裁判字號】    90,台上,1484
【裁判日期】    900315
【裁判案由】    業務過失致人於死
【裁判全文】
最高法院刑事判決                                九十年度台上字第一四八四號
    上   訴   人  台灣高等法院檢察署檢察官
    上訴人即被告  甲○○
右上訴人等因被告業務過失致人於死案件，不服台灣高等法院中華民國八十七年十二
月十一日第二審判決（八十七年度上訴字第四三○一號，起訴案號：台灣桃園地方法
院檢察署八十六度偵字第七九五二號），提起上訴，本院判決如左：
    主  文
上訴駁回。
甲○○緩刑肆年。
    理  由
本件原判決認定上訴人即被告甲○○（下稱被告）係正隆起重行之堆高機司機，平日
以駕駛堆高機裝載貨物為業，為從事駕駛業務之人。民國八十六年五月十日十六時三
十分許，被告在桃園縣八德市○○路二五三之一號晟都企業有限公司（下稱晟都公司
）旁工作場內，駕駛堆高機從事裝載廢五金於貨櫃內之工作。當時晟都公司負責人劉
景隆正趴在貨櫃頂上協助裝貨。被告本應注意堆高機四周狀況，隨時採取必要之安全
措施，而依當時情形並非不能注意，竟分心向黃賢智解釋堆高機之駕駛工作，而疏於
注意在貨櫃頂上協助裝貨之劉景隆身體位置，即駕駛堆高機逕向貨櫃內推擠，欲將廢
五金堆置於貨櫃內；而劉景隆在貨櫃頂上指揮裝貨，亦疏於注意堆高機之動向，冒然
將頭往下探，致堆高機護架撞及其頭部，使其頭顱破裂，經送醫不治死亡等情。係以
右揭事實，業據被告坦承於前揭時、地駕駛堆高機肇事，致劉景隆傷重不治死亡等情
不諱。核與證人劉盛龍、張正明、黃賢智證述情節相符，並有現場相片十二張附卷可
資佐證。而劉景隆確係因本件事故受傷不治死亡，亦經檢察官督同檢驗員到場勘驗屬
實，有勘驗筆錄、驗斷書及相驗屍體證明書各一件在卷可稽，為其所憑之證據及認定
之理由。而以被告雖辯稱：伊係依被害人及劉盛龍之指揮操作堆高機裝卸貨物，並無
過失云云。惟查證人劉盛龍已否認其有在現場幫忙指揮，而證人黃賢智亦證稱：指揮
之聲音是自死者方向發出來的等語，核與被告於警訊所述死者趴在貨櫃上臉朝下在指
揮，而劉盛龍及張正明均站立一旁等情節相符。足見被告所辯伊係聽從劉盛龍之指揮
裝載貨物一節，顯非可採。而被告駕駛堆高機裝載貨物時，本身亦應注意堆高機四周
之狀況，隨時採取必要之安全措施，以避免發生危險；且自堆高機駕駛座往左上方看
，並非全然不能看到被害人之舉止，有第一審勘驗筆錄及照片二張在卷可稽，難認有
不能注意之情事。況被告在偵查中亦供稱：「（出事時）我是在向黃賢智解釋堆高機
之駕駛工作」等語，足見其因分心向黃賢智解釋堆高機之駕駛工作，疏未注意在貨櫃
頂上協助裝貨之被害人，即駕駛堆高機逕向貨櫃內推擠，致堆高機護架撞擊被害人頭
部而肇事，益見其有過失甚明，所辯無過失云云，自非可取。惟被害人在貨櫃頂上指
揮被告駕駛堆高機裝載貨物，未注意堆高機之動向，冒然將頭往下探，致遭堆高機護
架撞及而肇事，亦與有疏失。查被告係正隆起重行之堆高機司機，平日以駕駛堆高機
替人裝載貨物為業，為從事駕駛業務之人，其因業務上之過失行為致被害人死亡，其
過失行為與被害人之死亡間具有相當因果關係，其犯行自堪認定；核其所為係犯刑法
第二百七十六條第二項之業務過失致死罪。因而撤銷第一審判決，適用刑法第二百七
十六條第二項，罰金罰鍰提高標準條例第一條前段，改判仍論處被告從事業務之人，
因業務上之過失致人於死罪。並審酌被告之過失情節、所生危害、犯後態度等一切情
狀，量處有期徒刑四月，經核於法尚無不合。檢察官及被告上訴意旨分別以原判決改
判諭知較輕之刑，但未說明第一審量刑過重之旨，且未說明認定被害人與有過失之依
據，以及被告當時確實未能看到前方係依被害人之指揮行事，應無過失各等語，分別
指摘原判決不當，均係專憑己見，任意就原判決採證認事及量刑職權之適法行使，漫
指為違法，且就原判決已詳加論斷說明之事項為指摘，並仍為單純事實之爭執，均難
認為有理由，應予駁回。末查被告未曾受有期徒刑以上刑之宣告，亦無犯罪前科紀錄
，此有台灣高等法院檢察署刑案資料查註紀錄表一份附於本院卷內可稽。本件肇事，
係因被告及被害人雙方之過失行為所導致，被告過失情節尚非重大，且被告事後已於
八十八年十一月一日與被害人家屬劉慶專、劉人愷、許淑芬等人在原審法院民事庭成
立民事賠償和解，被告同意給付被害人家屬新台幣二百萬元，共分四期清償，至八十
九年十二月三十日全部履行完畢，此有和解筆錄影本一份附於本院卷內可稽。其受此
偵審教訓，爾後應知謹慎，不致有再犯之虞。本院因認被告所受宣告之刑以暫不執行
為適當，爰併諭知緩刑四年，以勵自新。
據上論結，應依刑事訴訟法第三百九十六條。刑法第七十四條第一款，判決如主文。
中      華      民      國     九十     年      三      月     十五     日
                              最高法院刑事第七庭
                                  審判長法官  吳  雄  銘
                                        法官  池  啟  明
                                        法官  石  木  欽
                                        法官  郭  毓  洲
                                        法官  吳  三  龍
      右正本證明與原本無異
                                              書  記  官
中      華      民      國     九十     年      三      月     十九     日


司法院資訊處製作；財團法人民間司法改革基金會備份。
